---
title: "Metodo Lineal Multivariable"
output: html_notebook
---


```{r load_libraries, warning=FALSE, message=FALSE }

library(tidyverse) # metapackage of all tidyverse packages
library(dplyr)
library(ggplot2)
```




```{r}
clientes <-read_csv("D:/d/2-ESTUDIO/R/LIbro Power bi R Python/seccion 2/Seccion II R/clientes.csv")

data(clientes)
head(clientes) # visualizamos los valores

```



```{r}
str ( clientes ) # detalle de las variables


```

1.Analizar la relación entre variables

El primer paso a la hora de establecer un modelo lineal múltiple es estudiar la relación que existe entre variables. Esta información es crítica a la hora de identificar cuáles pueden ser los mejores predictores para el modelo, qué variables presentan relaciones de tipo no lineal (por lo que no pueden ser incluidas) y para identificar colinialidad entre predictores. A modo complementario, es recomendable representar la distribución de cada variable mediante histogramas.

Las dos formas principales de hacerlo son mediante representaciones gráficas (gráficos de dispersión) y el cálculo del coeficiente de correlación de cada par de variables.


```{r}
round(cor(x = clientes, method = "pearson"), 3)

```

```{r}
library(psych)
multi.hist(x = clientes, dcol = c("blue", "red"), dlty = c("dotted", "solid"),
           main = "")


```


```{r}
library(GGally)
ggpairs(clientes, lower = list(continuous = "smooth"),
        diag = list(continuous = "barDiag"), axisLabels = "none")


```

2.Generar el modelo

Como se ha explicado en la introducción, hay diferentes formas de llegar al modelo final más adecuado. En este caso se va a emplear el método mixto iniciando el modelo con todas las variables como predictores y realizando la selección de los mejores predictores con la medición Akaike(AIC).


```{r}

modelo <- lm(edad ~ ingreso + gasto + ahorros , data = clientes )
summary(modelo)


```

```{r}
clientes$edadpredic <- predict(modelo,newdata = clientes)

clientes
```

Es recomendable mostrar el intervalo de confianza para cada uno de los coeficientes parciales de regresión:


```{r}

confint(lm(edad ~ ingreso + gasto + ahorros , data = clientes ))

```


