---
title: "Metodo Arima estimación de Datos"
output: html_notebook
---

Esto es un Estudio de Metodo Arima para la estimación del valor  y su análisis,  la data tomado de: MSFT yahoo.finance.com
https://es-us.finanzas.yahoo.com/quote/MSFT/history?p=MSFT

1. Importing packages
Se debe añadir
{r load_libraries, warning=FALSE, message=FALSE} para evitar mensajes de error.


```{r load_libraries, warning=FALSE, message=FALSE}

library(tidyverse) # metapackage of all tidyverse packages
library(dplyr)

library(ggplot2)

library(forecast)
```


```{r}
msft <-read_csv("D:/d/2-ESTUDIO/R/LIbro Power bi R Python/seccion 2/Seccion II R/MSFT.csv")

```


```{r}

msft$Date <-as.Date(msft$Date,"%d.%m.%Y")

head(msft)

```

Los datos representas los valores de las acciones por fecha, la columna  Close represnta el valor de cierre.
Se usará el metodo Arima para pronosticar el valor en 180 días.


```{r}
plot(msft$Date,msft$Close)
```

Antes de iniciar cualrquier análisis predictivo, es buena practica explorar el Dataset y entender cúal es el horizonte temporal que disponemos asi como identificar la variable que queremos predecir . En este caso se dispone de los datos desde el 07 de marzo del 2006 hasta el 4 de marzo del 2021 lo que significa 5 años de serie histórica. 

Con esta serie histórica procedemos a realizar una estimación de unos 180  dias ( 10% de un total de 1825 días) de la variable close que es el valor de cierre de la acción.


```{r}
ts <-ts(msft,start = c(2016,03,7),frequency = 260) # 260 intervalos equivalente a 52 semana por 5 días
modelo <- auto.arima(ts[,5]) # columna 5 Close
pronostico<- forecast(modelo,180,level=95)# 

pronostico
        
```


```{r}
plot(pronostico, main="Pronóstico con auto.arima",
ylab=" Valor de Cierre de Acción")
```


Lo que hace la función forecast es llamar al objeto con el nombre modelo, y el número de proyecciones fuera de la muestra; adicionalmente pude construir intervalos de confianza a cualquier nivel.

Para obtener esos pronósticos en una matriz (donde se guardarán los pronósticos con los intervalos de confianza solicitados), basta con realizar los siguiente:

```{r}
matriz.pronosticos <-data.frame(pronostico$mean,pronostico$lower,pronostico$upper)
matriz.pronosticos

```



