---
title: "Metodo Prophet ( predicción de ventas)"
output: html_notebook
---


Página de  Información
https://ichi.pro/es/introduccion-a-prophet-r-140072028908999

Los valores data tomado de: MSFT yahoo.finance.com
https://es-us.finanzas.yahoo.com/quote/MSFT/history?p=MSFT

1. Importing packages
Se debe añadir
{r load_libraries, warning=FALSE, message=FALSE} para evitar mensajes de error.

```{r load_libraries, warning=FALSE, message=FALSE}

library(tidyverse) # metapackage of all tidyverse packages
library(dplyr)
library(ggplot2)
library(forecast)
```

La data la colocamos en la Pc y la cargamos.

```{r}
msftp <-read_csv("D:/d/2-ESTUDIO/R/LIbro Power bi R Python/seccion 2/Seccion II R/MSFT.csv")

```

Cambiamos el formato de la varible Date

```{r}
msftp$Date <-as.Date(msftp$Date,"%d.%m.%Y")

head(msftp)
```

Selecionamos solo dos columnas ( Date y Close)

```{r}
Data <- select(msftp, Date, Close)
head(Data)
```

```{r}
# cambiar el nombre de la columna 'Date' y 'Close'requisito del metodo
#Data%>% rename (ds = Date, y = Close)
names(Data) <- c('ds', 'y')
Datos <-Data
head(Datos)
```

Librerias de predicción
```{r}

library(Rcpp)
library(rlang)
library(prophet)
```
Se dispone de datos desde el 7 de marzo del 2006 hasta el 4 de marzo del 
2021 son 5 años de historia.
Se procede a realizar 180 dias un 10% de 1825 días.

```{r}

m <- prophet(Datos)
futuro <- make_future_dataframe(m, periods =180, include_history = TRUE)
prediccion <- predict(m, futuro)

```

```{r}
tail(futuro)
```



```{r}

plot(m,prediccion, main = "Valor de la Accion",
     xlab = "Tiempo",
     ylab = "Valor de la Acción $",
     
     )

```

los puntos negros representan medidas reales
La línea azul muestra el pronóstico de Prophet.
la ventana azul claro indica intervalos de incertidumbre
Si bien el pronóstico arroja muchas cosas, podemos centrarnos en algunas claves como;

ds - fecha prevista
yhat - predicción para el valor y (número de vistas) ese día
yhat_lower - valor esperado más bajo para el rango de valores y pronosticado para ese día
yhat_upper - valor esperado más alto para el rango de valores y pronosticado de ese día

```{r}
tail(forecast[c('ds','yhat', 'yhat_lower', 'yhat_upper')])

```









 