---
title: "Proyecto de Investigacion de la Demanda de Energia HADDOP ANALISIS"
output: 
  html_document:
    code_folding: show
    theme:
      bg: "#202123"
      fg: "#B8BCC2"
      primary: "#EA80FC"
      secondary: "#00DAC6"
      base_font:
        google: Prompt
      heading_font:
        google: Proza Libre
---

```{r setup, include=FALSE}
knitr::opts_chunk$set(echo = TRUE)
```

## ============================================================
## PASO 1 - ARRANCAR HDFS
## ============================================================

```{r}
shell(
  "C:/BigData/Hadoop/sbin/start-dfs.cmd",
  wait = FALSE
)

message("Esperando inicio HDFS...")

Sys.sleep(30)
```

## ============================================================
## PASO 2 - ARRANCAR YARN
## ============================================================

```{r}
shell(
  "C:/BigData/Hadoop/sbin/start-yarn.cmd",
  wait = FALSE
)

message("Esperando inicio YARN...")

Sys.sleep(30)


```

## ============================================================
## PASO 3.1 - VERIFICAR PROCESOS HADOOP
## ============================================================


```{r}
system("jps")

# Debe aparecer:
# NameNode
# DataNode
# ResourceManager
# NodeManager
```

## ============================================================
## PASO 3.2 CONFIGURACIÓN VARIABLES DE ENTORNO
## ============================================================

```{r}

library(sparklyr)

library(dplyr)


Sys.setenv(
  JAVA_HOME =
    "C:/Progra~1/Java/jdk1.8.0_111"
)

Sys.setenv(
  HADOOP_HOME =
    "C:/BigData/Hadoop"
)

Sys.setenv(
  HADOOP_CONF_DIR =
    "C:/BigData/Hadoop/etc/hadoop"
)

Sys.setenv(
  PATH = paste(
    Sys.getenv("PATH"),
    "C:/BigData/Hadoop/bin",
    sep = ";"
  )
)




```



## ============================================================
## PASO 4 - SUBIR CSV A HDFS
## ============================================================

```{r}

ruta_proyecto <-
  "C:/Users/user/Documents/PROYECTOS/BIG DATA/PROYECTO"

setwd(ruta_proyecto)

# Crear directorio HDFS
system(
  "hdfs dfs -mkdir -p /proyecto/data"
)

# Subir archivo a HDFS
system(
  "hdfs dfs -put -f elec_noheader.csv /proyecto/data"
)

# Verificar archivo en HDFS
system(
  "hdfs dfs -ls /proyecto/data"
)


```

## ============================================================
## PASO 5 - CONECTAR SPARK
## ============================================================

```{r}
library(sparklyr)

library(dplyr)

library(ggplot2)

config <- spark_config()

```

## ------------------------------------------------------------
## CONFIGURACIÓN MEMORIA CONTROLADA
## Máquina 16 GB RAM
## Spark usará 4 GB
## ------------------------------------------------------------

```{r}
config$spark.driver.memory <- "4G"

config$spark.executor.memory <- "4G"
```

## ------------------------------------------------------------
## PARTICIONES CONTROLADAS
## ------------------------------------------------------------
```{r}
config$spark.sql.shuffle.partitions <- 16
```

## ------------------------------------------------------------
## EVITAR SATURACIÓN
## ------------------------------------------------------------

```{r}
config$spark.memory.fraction <- 0.6

config$spark.memory.storageFraction <- 0.5
```



## ============================================================
## CONFIGURAR DIRECTORIO TEMPORAL SPARK/HIVE
## ============================================================

```{r}






config <- spark_config()


dir.create(
  "C:/spark-temp",
  showWarnings = FALSE
)

config$spark.sql.warehouse.dir <- "file:///C:/spark-temp"

config$spark.local.dir <- "C:/spark-temp"

config$spark.hadoop.javax.jdo.option.ConnectionURL <-
  "jdbc:derby:;databaseName=C:/spark-temp/metastore_db;create=true"




```

## ------------------------------------------------------------
## DESACTIVAR HIVE
## ------------------------------------------------------------

```{r}
config$spark.sql.catalogImplementation <- "in-memory"
```







## ------------------------------------------------------------
## CONEXIÓN SPARK
## ------------------------------------------------------------


```{r}


sc <- spark_connect(
  master = "local",
  version = "2.4",
  config = config
)
```
## ============================================================
## PASO 6 - LEER HDFS SIN spark_read_csv()

##  Usa Spark JVM directamente:
## ============================================================

```{r}

spark_session <- sparklyr::spark_session(sc)


sql_context <- sparklyr::invoke(
  spark_session,
  "sqlContext"
)

reader <- invoke(
  sql_context,
  "read"
)

reader <- invoke(
  reader,
  "option",
  "header",
  "false"
)

reader <- invoke(
  reader,
  "option",
  "inferSchema",
  "true"
)

datos_jdf <- invoke(
  reader,
  "csv",
  "hdfs://localhost:9000/proyecto/data/elec_noheader.csv"
)

sparklyr::invoke(
  datos_jdf,
  "show",
  20L
)




```

## ============================================================
## 7 VERIFICAR QUE ESTAN LOS DATOS
## ============================================================


```{r}
sparklyr::invoke(
  datos_jdf,
  "count"
)
```

## ============================================================
##  VER las columnas
## ============================================================

```{r}
columnas <- sparklyr::invoke(
  datos_jdf,
  "columns"
)

columnas
```

## ============================================================
## PASO 7 - CACHEAR DATASET
## ============================================================

```{r}

datos_jdf <- sparklyr::invoke(
  datos_jdf,
  "cache"
)


```

## ============================================================
## Primero crear vista temporal
## ============================================================



```{r}
sparklyr::invoke(
  datos_jdf,
  "createOrReplaceTempView",
  "energia"
)
```

## ============================================================
## 9 Crear el SQL distribuido de agrupacion
## ============================================================



```{r}

columna_hora <- sparklyr::invoke(
  datos_jdf,
  "col",
  "_c4"
)



grouped <- sparklyr::invoke(
  datos_jdf,
  "groupBy",
  list(columna_hora)
)



```

## ============================================================
## EJECUTAR EL PROMEDIO
## ============================================================

```{r}
resultado_jdf <- sparklyr::invoke(
  grouped,
  "mean",
  list("_c3")
)

```

## ============================================================
## VER LA CANTIDAD
## ============================================================


```{r}
sparklyr::invoke(
  resultado_jdf,
  "count"
)
```

## ============================================================
##  CAMBIAR A DATA SET
## ============================================================


```{r}

json_resultado <- sparklyr::invoke(
  resultado_jdf,
  "toJSON"
)


```

```{r}
json_r <- sparklyr::invoke(
  json_resultado,
  "collect"
)
```


## Convertir a dataframe R

```{r}
library(jsonlite)

grafico_df <- stream_in(
  textConnection(
    paste(json_r, collapse = "\n")
  )
)
```

## VER RESULTADOS


```{r}
print(grafico_df)
```


## GRAFICAR LOS VALORES PROMEDIOS

```{r}

library(ggplot2)

ggplot(
  grafico_df,

  aes(
    x = factor(`_c4`),

    y = `avg(_c3)`,

    group = 1
  )
) +

  geom_line(
    colour = "blue",
    linewidth = 1.2
  ) +

  geom_point(
    colour = "red",
    size = 3
  ) +

  xlab("Hora") +

  ylab("Promedio de consumo") +

  ggtitle(
    "Consumo promedio eléctrico por hora"
  ) +

  theme_bw()




```

## PASO 10 - GUARDAR RESULTADOS EN HDFS
## ===========================================

```{r}

writer <- sparklyr::invoke(
  resultado_jdf,
  "write"
)

writer <- sparklyr::invoke(
  writer,
  "mode",
  "overwrite"
)

sparklyr::invoke(
  writer,
  "csv",
  "hdfs://localhost:9000/proyecto/output"
)


```


## PASO 11 - VERIFICAR EL PROYECTO ESTE GUARDADO EN HDFS
## ===========================================

```{r}
system(
  "hdfs dfs -ls /proyecto/output"
)
```

# ============================================================
# PASO 12 - LIMPIAR MEMORIA
# ============================================================


```{r}

rm(datos_jdf)

rm(resultado_jdf)

rm(grafico_df)

rm(writer)

gc()


```

# ============================================================
# PASO 13 - LIBERAR CACHE y CERRAR SPARK
# ============================================================



```{r}

spark_disconnect(sc)

rm(list = ls())

gc()

```






